【裁判字號】    99,事聲,59
【裁判日期】    990729
【裁判案由】    聲明異議
【裁判全文】
臺灣嘉義地方法院民事裁定              99年度事聲字第59號
聲  請  人  甲○○
相  對  人  戊○○
            丑○○
            丁○○
            丙○○
            寅○○
            乙○○
            子○○
            癸○○
            壬○○
            辛○○
            庚○○
            己○○
相  對  人  嘉義縣水上鄉農會
法定代理人  卯○○
上列聲請人與相對人間拆屋交地執行事件，聲請人對於民國99年
6 月14日本院民事執行處司法事務官所為99年度司執字第15712
號駁回強制執行聲請之裁定聲明異議，本院裁定如下：
    主  文
異議駁回。
異議費用由聲請人負擔。
    理  由
一、按強制執行事件，由法官或司法事務官命書記官督同執達員
    辦理之。本法所規定由法官辦理之事項，除拘提、管收外，
    均得由司法事務官辦理之，強制執行法第3 條及法院組織法
    第17條之2 第1 項第2 款分別定有明文。又司法事務官處理
    事件所為之處分，與法院所為者有同一之效力。當事人對於
    司法事務官處理事件所為之終局處分，得於處分送達後10日
    之不變期間內，以書狀向司法事務官提出異議。司法事務官
    認前項異議有理由時，應另為適當之處分；認異議為無理由
    者，應送請法院裁定之。法院認第1 項之異議為有理由時，
    應為適當之裁定；認異議為無理由者，應以裁定駁回之。前
    項裁定，應敘明理由，並送達於當事人。民事訴訟法第240
    之3 條及第240 之4 條亦定有明文。依上所述，本件異議人
    對於本院民事執行處（下稱執行法院）司法事務官所為之執
    行處分及裁定異議，司法事務官認為異議無理由，乃送由法
    院裁定，核無不合，合先敘明。
二、異議意旨略以：原審雖以業務研究會27期26則為依據，認分
    割共有人分歸各共有人為道路之持分，其餘共有人不得請求
    拆除地上物點交為由，駁回聲請人強制執行之聲請。惟按強
    制執行法第131 條規定，共有物分割之裁判，執行法院得將
    各共有人分得之部分點交之，而道路之部分既分歸各共有人
    維持共有，同屬分割方法之一，也分歸共有人全體，且上開
    規定亦無禁止此分歸全體共有人之部分不得點交之明文，則
    何必又多此一舉要求對使用之共有人更行起訴，應非法律規
    範之本意，又業務座談會並無拘束力，為此爰聲明異議，請
    求繼續強制執行程序，以維聲請人權益等語。
三、按關於繼承財產或共有物分割之裁判，執行法院得將各繼承
    人或共有人分得部分點交之；其應以金錢補償者，並得對於
    補償義務人之財產執行，強制執行法第131 條第1 項固定有
    明文。惟按強制執行法第131 條第1 項前段規定，關於共有
    物分割之裁判，執行法院得將各共有人分得部分點交之，僅
    限於該當事人之分得部分。若裁判分割結果，仍依共有人之
    應有部分維持共有，並非當事人分得部分，自不得依上開規
    定請求點交，最高法院著有95年台上字第2617號判決得資參
    照。
四、經查，聲請人於本院99年度司執字第15712 號強制執行事件
    中，係以本院98年度訴字第653 號民事判決暨確定證明書正
    本為執行名義，聲請將如該判決附圖己部分土地（下稱系爭
    土地）上之建物拆除，並將土地交付聲請人。此經本院依職
    權調閱本院99年度司執字第15712 號民事執行卷宗核閱無訛
    ，堪信為真實。次查，本件分割共有物之確定判決，係將系
    爭土地由各共有人依原持分比例保持共有，有該判決在卷可
    稽，且系爭土地（分割後登記為嘉義縣水上鄉○○段236 之
    5 地號）業經登記為共有狀態，亦有土地登記謄本在卷可憑
    ，則聲請人請求拆除相對人在系爭土地上所有之房屋，即難
    謂為適法。至聲請人主張若不予以拆除，將需另對使用之共
    有人更行起訴，固非全屬無據。但共有人雖非不得在此經濟
    目的下主張占用系爭土地之房屋所有人應為拆除，以符合分
    割之目的，該房屋所有人亦應體認此一分割目的而應自行拆
    除，然就聲請執行法院藉公權力為強制執行而言，仍應有法
    律上之依據始得為之，而如前所述，強制執行法第131 條第
    1 項前段僅規定就共有人單獨取得部分得為點交，就維持共
    有部分既未為明文規定一併適用，執行法院即無執行之權限
    ，聲請人復主張強制執行法第131 條並無禁止分歸全體共有
    人之部分不得點交之明文，顯有誤會，故執行法院駁回聲請
    人此部分之聲請，於法並無違誤。異議意旨指摘原裁定不當
    ，求予廢棄，為無理由，應予駁回。
五、據上論結：本件異議為無理由，依強制執行法第30條之1 、
    民事訴訟法第240 條之4 第3 項後段、第95條、第78條裁定
    如主文。
中    華    民    國    99    年    7     月    29    日
                  民事第二庭  法  官  柯月美
以上正本證明與原本無異。
如不服本裁定，應於裁定送達後10日內，以書狀向本院提出抗告
，並繳納抗告費新臺幣1 千元。
中    華    民    國    99    年    7     月    29    日
                              書記官  黃怡禎

司法院資訊處製作；財團法人民間司法改革基金會備份。
